【裁判字號】    98,訴,2064
【裁判日期】    981231
【裁判案由】    眷舍
【裁判全文】
臺北高等行政法院裁定
                                      98年度訴字第2064號
原      告  甲○○
被      告  國防部
代  表  人  乙○○（部長）
訴訟代理人  丙○○
上列當事人間眷舍事件，原告不服行政院中華民國98年3月24日
院臺訴字第0980083419號訴願決定，提起行政訴訟。本院裁定如
下：
    主  文
原告之訴駁回。
訴訟費用由原告負擔。
    理  由
一、本件被告之代表人原為陳肇敏，於訴訟進行中變更為乙○○
    ，業據乙○○提出聲明承受訴訟狀聲明承受訴訟，本院核無
    不合，應予准許，合先敘明。
二、按「人民因中央或地方機關之違法行政處分，認為損害其權
    利或法律上之利益，經依訴願法提起訴願而不服其決定…者
    ，得向高等行政法院提起撤銷訴訟。」為行政訴訟法第4條
    第1項所明定。次按「行政訴訟原以官署之處分為標的，倘
    事實上原處分已不存在，則原告之訴因訴訟標的之消滅，即
    應予以駁回。」改制前行政法院27年判字第28號著有判例。
    再按「行政訴訟法第7條規定『提起行政訴訟，得於同一程
    序中，"合併請求"損害賠償或其他財產上給付。』並未明定
    "合併提起訴訟"，故其文義上並不僅限於客觀訴之合併之情
    形，又斟酌該條之立法過程，乃在使當事人於提起行政訴訟
    時得"附帶"提起不同審判系統之訴訟，以連結行政訴訟與國
    家賠償訴訟審判權，而達訴訟經濟目的之意旨，並參照該條
    立法理由第3點明文闡述：『向行政法院"附帶"提起損害賠
    償之訴，自應適用行政訴訟程序，而其實體上之法律關係，
    仍以民法有關規定為依據…。』是行政訴訟法第7條規定所
    謂"合併請求"損害賠償或其他財產上給付，其訴訟法上之意
    義，依行政訴訟法與國家賠償法之規範體系而言，不宜限制
    解釋為客觀訴之合併，而應包含當事人於提起行政訴訟時，
    就同一原因事實請求之國家賠償事件，得適用行政訴訟程序
    "附帶"提起損害賠償或其他財產上給付訴訟，行政法院並於
    此情形取得國家賠償訴訟審判權之意，以符合立法意旨及立
    法理由，復可與國家賠償法第11條但書規定：『但已依行政
    訴訟法規定，"附帶"請求損害賠償者，就同一原因事實，不
    得更行起訴。』配合適用。是當事人主張因行政機關之違法
    行政行為受有損害，循序向行政法院提起行政訴訟，並依行
    政訴訟法第7條規定於同一程序中，合併依國家賠償法規定
    請求損害賠償者，因行政法院就國家賠償部分，自當事人依
    法"附帶"提起國家賠償時起取得審判權，而案件經行政法院
    審理後，如認行政訴訟部分因有行政訴訟法第107條第1項第
    2款至第10款情形而不合法者，此時行政訴訟既經裁定駁回
    ，其依國家賠償法附帶提起國家賠償之訴部分，屬附帶請求
    之性質，非可單獨提起之行政訴訟，因而失所附麗，自得一
    併裁定駁回。」最高行政法院98年6月份第1次庭長法官聯席
    會議（二）著有決議。準此，人民因認中央或地方機關之違
    法行政處分，損害其權利或法律上之利益，經依訴願法提起
    訴願而不服其決定，向高等行政法院提起撤銷訴訟者，係以
    行政處分存在為其前提要件；如行政處分業經原處分機關自
    行撤銷而不存在，自不得提起撤銷訴訟；原告如逕行對之提
    起撤銷訴訟，應認起訴不備其他要件，依行政訴訟法第107
    條第1項第10款規定應以裁定駁回之，而其依行政訴訟法第7
    條規定附帶提起國家賠償之訴，因失所附麗，自得併予裁定
    駁回之。
三、緣原告之先父夏志俊係高雄市前「念陸新村」原眷戶，因國
    防部聯合後勤司令部為利眷村改建工作推展，改以「夏志俊
    散戶」列管，而原眷戶夏志俊及其配偶分別於民國（下同）
    80年及77年間死亡，其子女未於原眷戶夏志俊與配偶均死亡
    之日起6個月內以書面協議向被告表示由一人承受權益，依
    國軍老舊眷村改建條例第5條第2項規定，其子女均喪失承受
    之權益，被告乃以97年10月8日國政眷服字第09700013035號
    函（下稱原處分）註銷高雄市「夏志俊散戶」原眷戶權益。
    原告不服，提起訴願。被告經法制意見以本案已由夏志俊之
    子即原告提起訴願，被告曾以行政處分註銷已亡故人之原眷
    戶權益，將遭行政院訴願審議委員會撤銷原處分，建議被告
    以部函另為註銷「夏志俊眷舍居住憑證」之處分，並撤銷原
    處分之方式辦理等語，遂以98年1月6日國政眷服字第098000
    0100號函註銷高雄市「夏志俊散戶眷舍居住憑證」，並撤銷
    原處分。嗣訴願決定機關即行政院以本件原處分已不存在，
    原告所提訴願應不受理為由，決定「訴願不受理」（下稱訴
    願決定）。原告不服，具狀向最高行政法院提起本件行政訴
    訟，最高行政法院將行政訴訟狀及附件函送高雄高等行政法
    院，高雄高等行政法院以該院無管轄權為由，以98年8月27
    日98年度訴字第349號裁定將本件移送本院。
四、經查，原告提起本件行政訴訟，係依行政訴訟法第4條第1項
    規定訴請撤銷訴願決定及原處分，併依行政訴訟法第7條規
    定訴請被告應補償原告拆遷補償費、國宅興建期間2年內之
    房租補助及承購國宅補助款，補償金額以被告編定為準，有
    高雄高等行政法院卷附之98年8月11日準備程序筆錄可稽。
    惟被告業以98年1月6日國政眷服字第0980000100號函撤銷原
    處分，有高雄高等行政法院卷附之被告98年1月6日國政眷服
    字第0980000100號函可佐。是原處分已不存在，原告猶對之
    提起本件行政訴訟，揆諸上揭規定、判例、決議意旨及說明
    ，即有未合，其提起撤銷訴訟部分，應認起訴不備其他要件
    ，以裁定駁回之；附帶提起國家賠償之訴部分，因失所附麗
    ，併予裁定駁回之。又本件原告之訴既不合法，應予駁回，
    則其實體上之主張，即毋庸再予審究，併此敘明。
五、據上論結，依行政訴訟法第107條第1項第10款、第104條、
    民事訴訟法第95條、第78條之規定，裁定如主文。
中    華    民    國    98    年    12    月   31     日
                       臺北高等行政法院第五庭
                                 審判長法  官  黃清光
                                       法  官  周玫芳
                                       法  官  吳慧娟
上為正本係照原本作成。
如不服本裁定，應於送達後10日內向本院提出抗告狀（須按他造
人數附繕本）。
中    華    民    國    98    年    12    月   31     日
                                       書記官  陳清容


司法院資訊處製作；財團法人民間司法改革基金會備份。
